臺灣高雄地方法院刑事判決
111年度訴字第353號
公  訴  人  臺灣高雄地方檢察署檢察官
被      告  黃仲麟



指定辯護人  本院公設辯護人蘇鴻吉
上列被告因毒品危害防制條例案件，經檢察官提起公訴（110年
度偵字第19776號、111年度偵字第1432號），本院判決如下：
    主  文
黃仲麟犯如附表編號1至6所示之罪，各處如附表編號1至6「主文
」欄所示之刑及沒收。應執行有期徒刑柒年。
扣案之甲基安非他命壹包（含包裝袋壹只），沒收銷燬。
    事  實
一、黃仲麟明知甲基安非他命為毒品危害防制條例規定之第二級
    毒品，不得販賣或持有，竟意圖營利，基於販賣第二級毒品
    甲基安非他命之犯意，於附表編號1至6所示之時間、方式、
    價格，販賣甲基安非他命予呂○○，各次均當場收訖價金。嗣
    於民國110年9月9日17時20分許，員警持本院核發之搜索票
    前往黃仲麟位於高雄市○○區○○街00巷0號之住處搜索，扣得
    甲基安非他命1包（驗前淨重0.210公克，驗餘淨重0.192公
    克）及供本案販毒犯行使用之iPhone手機1支（門號0000000
    000號，含SIM卡1張），因而查獲上情。
二、案經高雄市政府警察局鳳山分局報告臺灣高雄地方檢察署檢
    察官偵查起訴。
    理  由
壹、證據能力：
　　刑事訴訟法第159條之5規定，被告以外之人於審判外之陳述
    ，雖不符前4條之規定，而經當事人於審判程序同意作為證
    據，法院審酌該言詞陳述或書面陳述作成時之情況，認為適
    當者，亦得為證據；當事人、代理人或辯護人於法院調查證
    據時，知有第159條第1項不得為證據之情形，而未於言詞辯
    論終結前聲明異議者，視為有前項之同意。準此，本判決所
    引用各項被告以外之人審判外言詞或書面陳述，性質上雖屬
    傳聞證據，然審酌此等陳述作成時之外部情況俱無不當，復
    經檢察官、被告黃仲麟、辯護人均表示同意有證據能力（院
    卷第40頁、第121至122頁），直至言詞辯論終結前亦未聲明
    異議，嗣於審判程序業經依法調查，乃認作為證據應屬適當
    ，自得採為認定事實之依據。
貳、實體部分：
一、上開事實業據被告於警詢、偵訊及本院審理中均坦承不諱（
    警一卷第10至11頁，偵一卷第17頁，院卷第39頁、第120頁
    、第136頁），核與證人即購毒者呂○○證述之情節相符（警
    一卷第22至26頁，偵二卷第131至136頁），並有指認犯罪嫌
    疑人紀錄表、被告之臉書首頁截圖、公路監理電子閘門-車
    號查詢機車車籍（車號：000-000）、本院核發之110年度聲
    搜字第1005號搜索票、高雄市政府警察局鳳山分局埤頂派出
    所110年9月9日搜索扣押筆錄、扣押物品目錄表、扣押物品
    照片、扣押物品收據、毒品初步檢驗報告單與檢驗照片、高
    雄市政府警察局鳳山分局偵查隊111年1月12日職務報告、高
    雄市立凱旋醫院111年4月1日高市凱醫驗字第72436號濫用藥
    物成品檢驗鑑定書暨送驗毒品照片、扣案之甲基安非他命1
    包（驗前淨重0.210公克，驗餘淨重0.192公克）及供本案販
    毒犯行使用之iPhone手機1支（門號0000000000號，含SIM卡
    1張）等在卷可查（警一卷第27至30頁、第32頁、第40至56
    頁，偵一卷第105頁，偵二卷第161至163頁、第175頁），堪
    認被告之任意性自白與事實相符。又起訴書附表雖記載各次
    販賣價格均為新臺幣（下同）「500元至1千元不等」，然被
    告於本院明確陳述附表編號1至5均販售價值500元、編號6則
    販售價值1,000元之甲基安非他命，均收訖價金等語（院卷
    第136頁），參照證人呂○○亦證述：我跟被告買甲基安非他
    命的價金不是500元就是1千元，起訴的這6次金額也是一樣
    等語（偵二卷第131至135頁），堪認被告所述應屬可採，爰
    更正販毒價金如本判決附表編號1至6「販賣過程」欄所示。
二、按政府查緝販賣毒品犯行無不嚴格執行，販賣毒品罪係重罪
    ，若無利可圖，衡情一般持有毒品者當不致輕易將持有之毒
    品交付他人。經查，被告本件販賣甲基安非他命之犯行既為
    有償，且被告於本院自承本案販毒行為可獲得1、2口毒品施
    用量等語（院卷第39頁），堪認被告有從中獲利之事實，合
    於意圖營利之要件。
三、綜上，本件事證明確，被告上開犯行已堪認定，應予依法論
    科。
四、論罪科刑
　㈠核被告所為，均係犯毒品危害防制條例第4條第2項之販賣第
    二級毒品罪。被告意圖販賣而持有第二級毒品之低度行為，
    應為其嗣後販賣之高度行為吸收，不另論罪。被告所為前開
    6次犯行間，犯意各別，行為互殊，應分論併罰。
　㈡刑之加重減輕事由：
  ⒈是否按累犯規定加重其刑之論述：
　　按被告構成累犯之事實及應加重其刑之事項，均應由檢察官
    主張並具體指出證明之方法後，經法院踐行調查、辯論程序
    ，方得作為論以累犯及是否加重其刑之裁判基礎（最高法院
    刑事大法庭110年度台上大字第5660號裁定意旨參照）。經
    查，被告前因違反毒品危害防制條例案件，經本院以105年
    度訴字第180號判決判處有期徒刑3年7月確定，於108年12月
    11日縮短刑期假釋出監，109年12月3日縮刑期滿假釋未經撤
    銷視為執行完畢等情，有臺灣高等法院被告前案紀錄表在卷
    可佐，是其符合刑法47條第1項之「有期徒刑執行完畢後，5
    年以內故意再犯有期徒刑以上之罪」之累犯要件。然公訴人
    未於本院審理時具體指明任何被告有何特別惡性及對刑罰反
    應力薄弱等情狀及證明方法（院卷第45至46頁、第136頁）
    ，俾法院綜合判斷被告有無因加重本刑致生所受刑罰超過其
    所應負擔罪責之情形，揆諸前開裁定意旨，本院僅將被告之
    前科紀錄列入刑法第57條第5款「犯罪行為人之品行」之量
    刑審酌事由，不依累犯規定加重其刑。
　⒉毒品危害防制條例第17條第2項：
　　被告於警詢、偵訊及本院審理中均自白明確，已如前述，各
    次犯行均應依毒品危害防制條例第17條第2項規定減輕其刑
    。
  ⒊毒品危害防制條例第17條第1項：
　　按犯罪行為人之「供出毒品來源」，與調查或偵查犯罪之公
    務員對之發動調查或偵查並進而查獲之間，須具有先後及相
    當之因果關係，非謂其一有自白、指認毒品來源之人，而查
    獲在後，即得依上開規定予以減刑。經查，被告於警詢時供
    稱其毒品來源為綽號「古○○」、真實姓名為張○○之人，警方
    隨後依被告提供之情資對張○○實施通訊監察、搜索、逮捕，
    而查獲張○○涉嫌毒品相關犯行，並以高市警鳳分偵字第1117
    3429800號刑事案件報告書將張○○解送臺灣高雄地方檢察署
    ，經該署以111年度偵字第20636號案件偵辦中，有高雄市政
    府警察局鳳山分局111年6月18日高市警鳳分偵字第11172977
    100號函暨附件、高市警鳳分偵字第11173429800號解送人犯
    報告書在卷可佐（院卷第51至55頁、第103至106頁），然被
    告供稱向張○○購買毒品之時間係於110年8月17日及110年8月
    底（警卷第6頁），均在本案犯行（110年7月13日至110年8
    月13日）之後，揆諸前揭說明，縱使被告供述屬實，其所供
    出之毒品來源與本案犯行間並無因果關係，況張○○經逮捕到
    案後，於警詢及偵查中均否認販賣毒品予被告，有111年7月
    12日張○○之警詢及偵訊筆錄存卷可查（院卷第81至82頁、第
    113至114頁）；另被告嗣後於本院供稱：本案犯行前我是跟
    另一個人購毒，這6次犯行前都是跟同一人買，但那個人已
    經不在了等語（院卷第122頁），故本案並無毒品危害防制
    條例第17條第1項規定之適用。
　⒋刑法第59條：
　　按刑法第59條規定，犯罪之情狀顯可憫恕，認科以最低度刑
    仍嫌過重者，得酌量減輕其刑，此雖為法院依法得行使裁量
    之事項，然非漫無限制，必須犯罪另有特殊之原因、環境與
    情狀，在客觀上足以引起一般之同情而顯可憫恕，認為即予
    宣告法定低度刑期，猶嫌過重者，始有其適用。是以，為此
    項裁量減輕其刑時，必須就被告全部犯罪情狀予以審酌，在
    客觀上是否有足以引起社會上一般人之同情，而可憫恕之情
    形，始謂適法。經查，被告所為販賣第二級毒品犯行業因自
    白犯罪而得減刑，而其犯罪之目的、動機等，客觀上尚無任
    何情堪憫恕或特別之處，其犯罪當時，殊難認另有特殊原因
    或堅強事由，在客觀上足以引起一般同情而顯然可憫。再審
    酌甲基安非他命於國內流通之泛濫，對社會危害之深且廣，
    此乃一般普遍大眾皆所週知，被告意圖營利以毒品毒害他人
    健康，施用毒品者為購買毒品，往往鋌而走險，衍生其他犯
    罪，危害社會治安，若於法定刑度之外，動輒適用刑法第59
    條之規定減輕其刑，亦不符禁絕毒品來源，使國民遠離毒害
    之刑事政策，是本院認被告本件販賣第二級毒品犯行，既均
    已適用毒品危害防制條例第17條第2項之減刑規定，減輕後
    之刑度即無情輕法重之情形，爰均不依刑法第59條之規定酌
    減其刑。
　㈢爰以行為人之責任為基礎，審酌被告明知毒品對於身體健康
    之戕害，為貪圖不法利益，仍無視於國家對於杜絕毒品犯罪
    之禁令，企圖販售第二級毒品以營利，其所為危害社會治安
    及國民健康，助長毒品氾濫，自不可取；惟念被告始終坦承
    犯行，犯後態度尚可，且雖未因被告之供述而查獲本案毒品
    上游，然確實因被告之情資，檢警始查獲張○○涉嫌其他毒品
    犯行，有前揭高雄市政府警察局鳳山分局函文及張○○之警詢
    與偵查筆錄附卷可稽（院卷第55頁、第83至99頁、第108至1
    15頁）；兼衡被告販售之對象僅1人、價金為500或1,000元
    等犯罪情節、被告於本院審理中自述之智識程度及家庭經濟
    狀況（因涉及個人隱私，故不揭露，詳如本院審理筆錄）、
    被告前因違反毒品危害防制條例案件經判處有期徒刑3年7月
    確定，於109年12月3日縮刑期滿假釋未經撤銷視為執行完畢
    之前科素行（有臺灣高等法院被告前案紀錄表在卷可佐）等
    一切情狀，量處如附表編號1至6「主文」欄所示之刑；另考
    量被告所為6次犯行均為販賣第二級毒品、時間間隔非久、
    罪責非難重複程度較高等情，定其應執行之刑如主文第一項
    所示。
五、沒收
　㈠扣案毒品：
　⒈按違禁物或專科沒收之物得單獨宣告沒收；查獲之第一、二
    級毒品，不問屬於犯罪行為人與否，均沒收銷燬之，刑法第
    40條第2項及毒品危害防制條例第18條第1項前段分別定有明
    文。違禁物得單獨宣告沒收，則與該犯罪無直接關係而於犯
    罪事實中未具體記載之違禁物，應由檢察官另行聲請單獨沒
    收；惟該與被告犯罪無直接關係之違禁物，檢察官於起訴書
    內已敘明應依法沒收者，應認檢察官已聲請沒收，為避免司
    法資源之浪費，仍得於判決時併宣告沒收。
  ⒉經查，扣案之白色結晶體含有甲基安非他命成分，有前揭高
    雄市立凱旋醫院鑑定書在卷可佐（偵二卷第161頁；驗前淨
    重0.210公克，驗餘淨重0.192公克），然被告供稱係供自己
    施用等語（警卷第4頁，院卷第39頁），則該包毒品與本案
    販賣第二級毒品犯行無涉。惟前開毒品屬違禁物，且檢察官
    於起訴書已載明就扣案物品請依法宣告沒收等語（見起訴書
    第2頁），可視為聲請單獨沒收，依前揭說明，本院仍得就
    上開毒品單獨宣告沒收銷燬，爰依前揭規定，不問扣案之毒
    品為何人所有，宣告沒收銷燬如主文第二項所示。上開毒品
    之包裝袋內沾有微量之毒品殘留，難以析離，且無析離之實
    益與必要，應視同為查獲之第二級毒品，一併予以宣告沒收
    銷燬；至上開送驗耗損部分既已鑑驗滅失而不存在，爰不另
    為沒收銷燬之宣告。
　㈡扣案手機：
　　扣案之iPhone手機1支（門號：0000000000號，含SIM卡1張
    ）業據被告供承係用於本案販毒犯行使用等語（院卷第39頁
    ），應依毒品危害防制條例第19條第1項規定，不問屬於何
    人所有，於被告所犯各次犯行項下均宣告沒收。
　㈢販毒價金：
　　被告均已收訖附表各編號所示之販毒價金，業據其坦承在卷
    （院卷第39頁、第136頁），為其犯罪所得且均未扣案，應
    依刑法第38條之1第1項前段、第3項之規定，在各次犯行項
    下宣告沒收之，並於全部或一部不能沒收或不宜執行沒收時
    ，追徵其價額。
　㈣上開多數宣告沒收或沒收銷燬之物，應依刑法第40條之2第1
    項之規定併執行之。至其餘扣案之電子磅秤2台、殘渣袋5包
    、甲基安非他命吸食器2組、鏟管4支、玻璃球1顆、夾鏈袋1
    包及HTC手機2支（其中1支含門號0000000000號之SIM卡1張
    ），經核均無證據足認與本案犯行有關，亦非屬違禁物或其
    他應單獨宣告沒收之物，故均不予宣告沒收，附此敘明。
據上論斷，應依刑事訴訟法第299條第1項前段，判決如主文。
本案經檢察官施昱廷提起公訴，檢察官周容到庭執行職務。
中　　華　　民　　國　　111 　年　　8 　　月　　24　　日
                  刑事第三庭  審判長  法  官  林青怡
                                      法  官  洪韻婷
                                      法  官  胡家瑋
以上正本證明與原本無異。
如不服本判決應於收受送達後20日內向本院提出上訴書狀，並應
敘述具體理由；如未敘述上訴理由者，應於上訴期間屆滿後20日
內向本院補提理由書（均須按他造當事人之人數附繕本）「切勿
逕送上級法院」。
如因疫情而遲誤不變期間，得向法院聲請回復原狀。
中　　華　　民　　國　　111 　年　　8 　　月　　24　　日
   　　　　　　　　　　　　　　　　　 書記官  簡雅文
附錄論罪科刑法條：
毒品危害防制條例第4條第2項
製造、運輸、販賣第二級毒品者，處無期徒刑或10年以上有期徒
刑，得併科新臺幣1千5百萬元以下罰金。

附表：被告黃仲麟犯行一覽表（日期：民國；金額：新臺幣）
編號 販賣時間 販賣過程 主文 1 110年7月13日18時48分許  呂○○透過臉書聯繫黃仲麟約定購毒種類與價格後，騎乘車牌號碼000-000號普通重型機車前往高雄市○○區○○街00巷之巷口與黃仲麟見面，黃仲麟將價值500元之甲基安非他命交予呂○○，並當場收訖價金。 黃仲麟販賣第二級毒品，處有期徒刑伍年參月。扣案之iPhone手機壹支（含門號0000000000號之SIM卡壹張）沒收；未扣案之犯罪所得新臺幣伍佰元沒收，於全部或一部不能或不宜執行沒收時，追徵其價額。 2 110年7月20日19時50分許 同上。 黃仲麟販賣第二級毒品，處有期徒刑伍年參月。扣案之iPhone手機壹支（含門號0000000000號之SIM卡壹張）沒收；未扣案之犯罪所得新臺幣伍佰元沒收，於全部或一部不能或不宜執行沒收時，追徵其價額。 3 110年8月2日 18時50分許 同上。 黃仲麟販賣第二級毒品，處有期徒刑伍年參月。扣案之iPhone手機壹支（含門號0000000000號之SIM卡壹張）沒收；未扣案之犯罪所得新臺幣伍佰元沒收，於全部或一部不能或不宜執行沒收時，追徵其價額。 4 110年8月6日 18時10分許 同上。 黃仲麟販賣第二級毒品，處有期徒刑伍年參月。扣案之iPhone手機壹支（含門號0000000000號之SIM卡壹張）沒收；未扣案之犯罪所得新臺幣伍佰元沒收，於全部或一部不能或不宜執行沒收時，追徵其價額。 5 110年8月11日18時許 同上。 黃仲麟販賣第二級毒品，處有期徒刑伍年參月。扣案之iPhone手機壹支（含門號0000000000號之SIM卡壹張）沒收；未扣案之犯罪所得新臺幣伍佰元沒收，於全部或一部不能或不宜執行沒收時，追徵其價額。 6 110年8月13日18時許 同上，惟本次交易價格為1,000元，黃仲麟並當場收訖1,000元價金。 黃仲麟販賣第二級毒品，處有期徒刑伍年肆月。扣案之iPhone手機壹支（含門號0000000000號之SIM卡壹張）沒收；未扣案之犯罪所得新臺幣壹仟元沒收，於全部或一部不能或不宜執行沒收時，追徵其價額。